臺灣高等法院刑事判決
110年度侵上更一字第4號
上  訴  人  臺灣士林地方檢察署檢察官
上  訴  人  
即  被  告  陳育信



選任辯護人  李宗瀚律師
            盧威綸律師
上列上訴人因妨害性自主案件，不服臺灣士林地方法院107年度
侵訴字第44號，中華民國108年8月27日第一審判決（起訴案號：
臺灣士林地方檢察署107年度偵字第9656號），提起上訴，經本
院判決後，由最高法院發回更審，本院判決如下：
    主  文
原判決撤銷。
乙○○犯乘機性交罪，處有期徒刑壹年拾月。緩刑伍年，緩刑期間
付保護管束，並應依附表所示方式，向甲 支付損害賠償。
    犯罪事實
一、乙○○與代號0000000000女子（民國88年6月生，姓名年籍詳
    卷，下稱甲 ）及甲 之男友（代號0000000000A，姓名年籍
    詳卷，下稱丙 ）因工作關係而共同居住於新北市八里區仁
    愛街住處（地址詳卷）。107年4月19日晚間，3人在上開住
    處共同飲酒聊天至翌（20）日上午5、6時許，甲 已泥醉癱
    睡在其房間床上，乙○○與丙 則於該日上午7時許，外出吃早
    餐後前往住處附近之公司上班。乙○○抵達公司後，旋向丙 
    藉口稱要去買飲料，即騎乘機車返回上址住處，見甲 仍因
    酒醉倒臥在床，竟基於乘機性交之犯意，利用甲 酒醉不能
    抗拒之機會，以手指進入甲 小陰唇外側、大陰唇內側之性
    器部位，對甲 為性交行為得逞。嗣丙 見乙○○遲未返回公司
    ，開車四處查看，發現乙○○之機車停放於住處，返回住處見
    甲 未著內褲於房間床上熟睡，房間地板上並有已拆封之保
    險套1枚，且丙 亦僅著內褲於自己房內睡覺，遂報警而查悉
    上情。
二、案經甲 訴由新北市政府警察局蘆洲分局報告臺灣士林地方
    檢察署檢察官偵查起訴。
    理  由
壹、程序方面
一、按行政機關、司法機關及軍法機關所製作必須公示之文書，
    不得揭露被害人之姓名、出生年月日、住居所及其他足資識
    別被害人身分之資訊，性侵害犯罪防治法第12條第2項定有
    明文。查本案上訴人即被告乙○○（下稱被告）既因觸犯刑法
    第225條第1項之罪名，而經檢察官提起公訴，核與性侵害犯
    罪防治法第2條第1項規定之性侵害犯罪定義相符，按諸首揭
    規定，本案判決自不得揭露被害人甲 、甲 友人之姓名、出
    生年月日、住居所及其他足資識別被害人身分之資訊，合先
    敘明。
二、本判決認定事實所引用之供述及非供述證據，並無證據證明
    係公務員違背法定程序所取得，且經檢察官、上訴人即被告
    乙○○（下稱被告）及其選任辯護人對於供述證據之證據能力
    均同意有證據能力（本院卷第86至89頁），本院審酌該等證
    據資料製作時之情況，亦無違法不當及證明力明顯過低之瑕
    疵，作為證據應屬適當，認均有證據能力。
貳、實體方面
一、認定犯罪事實所憑之證據及理由
  ㈠上揭犯罪事實，業據被告於本院審理時坦承不諱（本院卷第8
    6頁、第112至113頁），並經證人即告訴人甲 及證人丙 於
    偵查、原審證述明確（偵卷第47至48頁、第48至49頁，原審
    侵訴字卷第234至254頁、第118至142頁）。
　㈡查甲 經驗傷採證後，採自其小陰唇外側、大陰唇內側之外陰
    部檢體，經檢出與被告相符之男性Y染色體DNA-STR主要型別
    ，有疑似性侵害案件證物採集單、新光醫療財團法人新光吳
    火獅紀念醫院107年8月21日（107）新醫醫字第1580號函暨
    所附病歷摘要紀錄紙、內政部警政署刑事警察局（下稱刑事
    警察局）107年7月17日刑生字第1070041720號鑑定書在卷可
    稽（偵卷第28頁、第71至72頁、第57至61頁）。詰之鑑定證
    人即鑑定報告簽署人鄧瑞林於原審到庭證述說明略以：在被
    害人外陰部採集之棉棒直接進行人類DNA跟男性Y染色體的定
    量，發現混有男性、女性的DNA，因為女性的量遠大於男性
    ，所以才進行男性Y染色體的型別檢測，檢測出男性Y染色體
    的STR，檢測結果雖有4個欄位記載INC，表示這個型別未檢
    出足資比對的型別，但其他型別都與被告相符，不排除來自
    被告或與被告同父系血緣之人；就被害人外陰部的鑑定結果
    ，酸性磷酸酵素法是陰性，顯微鏡檢驗法沒有發現精子細胞
    ，前列腺檢測法也是陰性，我們研判這個檢體不含精液，或
    精液的量非常微弱，無法檢出，但不排除被告的手碰觸到被
    害人外陰部而留下DNA的可能（原審侵訴字卷第103至105頁
    、第111頁）。因認被告供承以手指撫摸甲 外陰部等語，與
    客觀事實相符，堪予採信。
　㈢公訴意旨雖以被告以陰莖進入甲 大陰唇內側而為性交行為，
    但被告否認此情，且依上揭刑事警察局之鑑定書，於甲 底
    褲內層護墊、外陰部、陰道深部、現場所留保險套內外層採
    證及鑑驗結果，均未發現精子細胞，僅於甲 之外陰部採證
    檢體檢出被告之DNA，其餘採證均未檢出被告之DNA，而於外
    陰部檢出被告之DNA未必係以性器插入所致，已如前述，公
    訴意旨所指容有違誤，併此敘明。　
　㈣綜上，本案事證已明，被告犯行堪予認定，應依法論科。　
二、論罪科刑及撤銷原判決之說明
  ㈠按刑法所稱性交，係指以性器進入他人之性器、肛門或口腔
    ，或使之接合；或以性器以外之其他身體部位或器物進入他
    人之性器、肛門，或使之接合而言，刑法第10條第5項規定
    甚明，再者，刑法上性交既遂與未遂之區分，採接合說，衹
    須性器或性器以外之其他身體部位進入女陰，或使之接合，
    即屬既遂，而女性外陰部生殖器官，包括陰阜、大陰唇、小
    陰唇、陰蒂、前庭、陰道口、處女膜外側，凡以性器或性器
    以外之其他身體部位或器物進入大陰唇內側之性器之性侵入
    行為，均係刑法第10條第5項所指之性交，並非以侵入陰道
    為必要（最高法院106年度台上字第2226號判決意旨參照）
    。是核被告在甲 不能且不知抗拒之泥醉狀態，以手指進入
    甲 小陰唇外側、大陰唇內側（外陰部檢體採集範圍）之性
    器部位，所為係犯刑法第225條第1項乘機性交罪。
　㈡刑法第59條關於犯罪之情狀顯可憫恕，認科以最低刑度仍嫌
    過重者，得減輕其刑之規定，係立法者賦予審判者之自由裁
    量權，俾就具體之個案情節，於宣告刑之擇定上能妥適、調
    和，以濟立法之窮。是該條所謂犯罪之情狀，乃泛指與犯罪
    相關之各種情狀，自亦包含同法第57條所定10款量刑斟酌之
    事項。是於裁判上酌減其刑時，應就犯罪一切情狀（包括刑
    法第57條所列舉之10款事項），予以全盤考量，審酌其犯罪
    有無可憫恕之事由（即有無特殊之原因與環境，在客觀上足
    以引起一般同情，以及宣告法定低度刑，是否猶嫌過重等等
    ），以為判斷。被告本案所犯刑法第225條第1項之乘機性交
    罪，法定最輕本刑為3年以上有期徒刑，刑度不輕，倘依其
    情狀處以最低法定本刑3年有期徒刑以下之刑，即足以懲儆
    ，並可達防衛社會之目的者，自非不可依客觀之犯行與主觀
    之惡性二者加以考量其情狀是否有可憫恕之處，而適用刑法
    第59條之規定酌量減輕其刑，期使個案裁判之量刑，能斟酌
    至當，符合比例原則。被告不顧與甲 同址居住之相識情誼
    ，所為使甲 情感上受創，且被告於偵查及審理之初飾詞卸
    責，固屬不該，然其行為手段究未造成甲 身體受有其他傷
    害，且於本院審理期間（含本院前審）坦承犯行，復與甲 
    達成損害賠償合意並持續履行中（詳附表所示），有審判筆
    錄及銀行交易明細可憑（本院108年度侵上訴字第270號卷第
    211至212頁，本院卷第123至134頁），告訴代理人亦陳明甲
     不再堅持追究被告刑事責任，並同意諭知附條件緩刑等語
    在卷（本院108年度侵上訴字第270號卷第216頁）。經綜合
    前情，認依被告本案之犯罪情節，縱科以法定最輕本刑有期
    徒刑3年，猶屬過重，罪刑難謂相當，爰依刑法第59條之規
    定，酌量減輕其刑。
　㈢原審以被告罪證明確，予以論罪科刑，固非無見。然被告業
    於本院審理時供認犯罪，且與甲 成立和解並持續履行中，
    甲 部分亦經告訴代理人當庭表示刑事上不再堅持追究被告
    ，並同意附條件緩刑等語，經本院審酌被告之犯罪情節，認
    縱科以法定最輕本刑有期徒刑3年，猶屬過重，罪刑難謂相
    當而有堪可憫恕之處，適用刑法第59條規定酌減其刑，均如
    前述，原審未及審酌被告此部分之犯後態度及與甲 成立和
    解等情，而予判決科刑，容有未洽。檢察官依甲 請求，以
    被告認罪、和解前之犯後態度等事由，指摘原審量刑不當，
    核與本案辯論終結前之客觀情形不符，固無理由；惟被告上
    訴後，以其業與甲 成立和解並支付賠償，請求依刑法第59
    條規定酌減其刑，則屬有據。原判決既有上開可議之處，即
    屬無可維持，應由本院將原判決撤銷改判。
　㈣爰審酌被告於行為時為年約22歲之成年人，與甲 為同址居住
    相識之友人，竟逾越朋友分際，而為本件乘機性交之犯行，
    缺乏尊重他人性自主權之意識，所為可議，犯後於偵查、原
    審審理時飾詞否認犯行，嗣於本院審理期間（含本院前審）
    坦承犯行，復與甲 達成損害賠償合意並持續履行中，告訴
    代理人則表示甲 於刑事上不再堅持追究被告等語，兼衡被
    告犯罪之動機、目的、手段及自承高職畢業之智識程度，並
    肩負扶養母親跟照顧智能有缺陷之舅舅之責等生活經濟狀況
    等一切情狀，量處如主文第2項所示之刑。
　㈤被告前未曾因故意犯罪受有期徒刑以上刑之宣告，有本院被
    告前案紀錄表附卷可佐，犯後坦承犯行，與告訴人達成和解
    ，告訴代理人表示甲 同意被告附條件緩刑（本院108年度侵
    上訴字第270號卷第216頁），經此刑之宣告後，應能知所警
    惕，本院認其所受刑之宣告以暫不執行為適當，爰依刑法第
    74條第1項第1款之規定，併宣告緩刑5年，另依刑法第93條
    第1項第1款之規定，宣告於緩刑期間付保護管束，以啟自新
    。且為確保被告記取教訓、避免再犯，並確實履行其與告訴
    人所達成之和解條件，爰依刑法第74條第2項第3款之規定，
    命被告依附表所示方式，向甲 支付損害賠償，倘被告未依
    約履行該負擔之情節重大，得撤銷緩刑，附此敘明。
據上論斷，應依刑事訴訟法第369條第1項前段、第364條、第299
條第1項前段，刑法第225條第1項、第59條、第74條第1項第1款
、第2項第3款、第93條第1項第1款，判決如主文。
本案經檢察官陳家美提起公訴，檢察官李豫雙到庭執行職務。
中　　華　　民　　國　　110 　年　　10　　月　　27　　日
                  刑事第六庭  審判長法　官  劉方慈
                                    法　官  朱嘉川
                                    法　官  許曉微
以上正本證明與原本無異。
如不服本判決，應於收受送達後20日內向本院提出上訴書狀，其
未敘述上訴之理由者並得於提起上訴後20日內向本院補提理由書
（均須按他造當事人之人數附繕本）「切勿逕送上級法院」。
                                    書記官  徐仁豐
中　　華　　民　　國　　110 　年　　10　　月　　27　　日
附錄：本案論罪科刑法條全文
中華民國刑法第225條
（乘機性交猥褻罪）
對於男女利用其精神、身體障礙、心智缺陷或其他相類之情形，
不能或不知抗拒而為性交者，處 3 年以上 10 年以下有期徒刑
。
對於男女利用其精神、身體障礙、心智缺陷或其他相類之情形，
不能或不知抗拒而為猥褻之行為者，處 6 月以上 5 年以下有期
徒刑。
第 1 項之未遂犯罰之。
附表：
乙○○應給付甲 （代號0000000000）新臺幣伍拾萬元。給付方式：於民國一０九年九月二十日起，按月於每月二十日前各給付新臺幣壹萬元，並匯款至0000000000所有國泰世華銀行蘆洲分行帳號000000000000號帳戶，至全部給付完畢為止，如有一期未給付，視為全部到期。 
附註：被告與甲 於109年7月22日在本院刑事第四法庭以新臺幣
（下同）150萬元成立和解。其中100萬元已當庭給付，剩餘之50
萬元給付方式如上揭附表所示。